【裁判字號】    89,易,62
【裁判日期】    890316
【裁判案由】    違反勞動基準法
【裁判全文】
臺灣基隆地方法院刑事判決                            八十九年度易字第六二號
    被    告  泰勇通運有限公司
    兼代表人  甲○○
    被    告  乙○○
右列被告因違反勞動基準法案件，經檢察官提起公訴（八十八年度偵字第四二九八號
），本院判決如左：
    主  文
泰勇通運有限公司之代表人及代理人，因執行業務違反勞工在勞動基準法第五十九條
規定之醫療期間，雇主不得終止契約之規定，處罰金參萬元。
甲○○法人之代表人，因執行業務違反勞工在勞動基準法第五十九條規定之醫療期間
，雇主不得終止契約之規定，處罰金壹萬貳仟元，如易服勞役以參佰元折算壹日。
乙○○法人之代理人，因執行業務違反勞工在勞動基準法第五十九條規定之醫療期間
，雇主不得終止契約之規定，處罰金壹萬貳仟元，如易服勞役以參佰元折算壹日。
    事  實
一、甲○○係泰勇通運有限公司（下稱泰勇公司）之董事，為公司之代表人，乙○○
    係泰勇公司之股東，為公司之代理人，丙○○係受雇於泰勇公司擔任貨櫃曳引車
    駕駛。緣於民國（下同）八十七年一月十五日丙○○駕駛泰勇公司所有車牌ＳＸ
    ─７１２號貨櫃曳引車，自基隆港第十九號碼頭載運ＹＨＫ超重櫃欲往東亞貨櫃
    場，行經中山高速公路南下二公里處，因故發生車禍之職業災害，致受有頭部外
    傷併顱內出血，第五、六頸椎間骨突出等傷害，其經送醫急救後，自出院後仍繼
    續接受內診追蹤治療。經丙○○請求泰勇公司依勞動基準法第五十九條規定給予
    補償，泰勇公司始以乙○○為代理人與丙○○於八十七年四月三十日上午九時許
    ，在基隆市政府社會局會議室經調解成立，其方案為：「由勞方持具八十七年一
    月十五日住院診斷書交由資方辦理申請職業災害傷病給付，資方接到診斷書七日
    內，依照勞動基準法規定標準補償金額給付八十七年一月至四月之工資，及自付
    部分醫療之費用。俟後同一傷病繼續醫療期間，資方應按月給付工資至勞工痊癒
    終止治療為止，資方如需請領上述給付資料時，勞方應全力配合提供」，惟泰勇
    公司雖同意前開調解方案，但仍拒絕履行，經丙○○據此調解紀錄向台灣基隆地
    方法院聲請民事裁定，並聲請准予強制執行，泰勇公司仍不為所動，且於八十八
    年三月一日，明知丙○○因職業災害尚在醫療期間，竟終止其勞動契約，違反勞
    動基準法第十三條之規定。
二、案經丙○○訴由台灣基隆地方法院檢察署偵查起訴。
    理  由
一、訊之被告泰勇公司之負責人甲○○及泰勇公司之執行業務代理人乙○○固均坦承
    將告訴人丙○○解雇，惟甲○○辯稱：有關前揭之問題其均委由乙○○代理處理
    ，乙○○則辯稱：是因告訴人丙○○超載，才造成車禍發生，公司本身也受有損
    害，且丙○○提出之診斷證明書，症狀前後不同，其根據目測判斷丙○○能工作
    ，且曾以存證信函通知他，他無理由不來上班，公司才將他解雇等語。經查，被
    告甲○○係泰勇公司之代表人，被告乙○○係泰勇公司之代理人，丙○○原係受
    雇於泰勇公司擔任貨櫃曳引車駕駛，業據被告二人自承，且有經濟部中部辦公室
    八十九年二月二十三日經八九中辦三字第０八七三五三號函附之公司登記事項卡
    在卷可稽；而丙○○於八十七年一月十五日因車禍發生職害災害，直至八十八年
    二月八日止仍持續在基隆長庚醫院治療，此有基隆長庚醫院之診斷證明書、及勞
    工保險局被保險人異動資料影本足憑，又依基隆長庚醫院所出具之「勞工保險傷
    病診斷書」雖載明治癒期間八十八年二月八日，但載明病患「有頭痛、頭暈、及
    背痛，經開刀摘除頸椎間盤及骨融合術，預後需在追蹤」等語，堪認被告尚需追
    蹤治療，亦經基隆長庚醫院函覆：「丙○○之病情應可適應一般簡單文書工作，
    但駕駛工作則應考慮注意力集中問題」，此有基隆長庚醫院八十八年八月三十日
    （８８）長庚院基字第一五０四號函足憑，足認告訴人應已喪失原有之工作能力
    即駕駛貨櫃車之能力，然被告等竟未依勞動基準法第五十九條第二款在醫療期間
    給予工資之補償，此有基隆市政府勞資爭議調解紀錄、台灣基隆地方法院民事裁
    定書及其確定證明書足憑，且在告訴人喪失原有工作能力，未滿二年之醫療期間
    ，片面終止契約，此有勞工保險局被保險人異動資料足憑；是被告所辯，無非卸
    責之詞，委難採信，本件事證明確，其犯行應堪認定，應予依法論科。
二、按駕駛員行車肇事受傷，係勞工安全衛生法第二條所稱因作業活動及職業上原因
    引起之傷害，屬職業災害，自應依勞動基準法第五十九條規定予以職業災害補償
    並依勞工請假規則第六條規定給予公傷病假（參見內政部七十五年七月二十二日
    （七九）臺內勞字第四二一九一三號函），又按勞動基準法第五十九條所稱醫療
    期間係指「醫治」與「療養」，一般所稱「復健」係屬後續之醫治行為參見行政
    院勞工委員會七十八年八月十一日臺（七八）勞動三字第一二四二四號函），查
    被告甲○○、乙○○於勞工丙○○接受職業傷害醫療期間，因執行被告泰勇公司
    業務，擅自終止與丙○○之勞動契約，違反勞動基準法第十三條之規定，應依同
    法第七十八條規定論罪科刑，被告泰勇公司亦應依同法第八十一條第一項前段規
    定，科以第七十八條所定之罰金刑。爰審酌被告甲○○、乙○○犯罪目的、情節
    、對勞工丙○○就業權益所生損害，及犯罪後態度等一切情狀，各量處如主文第
    二、三項所示之刑，並均諭知如易服勞役之折算標準，被告鉅元公司則科以主文
    第一項所示之罰金刑，以資懲戒。
據上論斷，應依刑事訴訟法第二百九十九條第一項前段，勞動基準法第七十八條、第
八十一條第一項前段，刑法第十一條前段、第四十二條第二項，罰金罰鍰提高標準條
例第二條判決如主文。
本案經檢察官林楨森到庭執行職務
中    華    民    國      八十九 年      三      月      十六      日
                                      臺灣基隆地方法院刑事第三庭
                                              法  官  林  李  達
右正本證明與原本無異。
對於本件判決如有不服，應於收受送達後十日內，向本院提出上訴書狀，上訴於臺灣
高等法院，並按他造當事人之人數附具繕本。
                                              書記官  陳  一  素
中    華    民    國      八十九      年      三      月      十七      日
附錄論罪科刑法條
勞動基準法第十三條
  勞工在第五十條規定之停止工作期間或第五十九條規定之醫療期間，雇主不得終止
契約。但雇主因天災、事變或其他不可抗力致事業不能繼續，經報主管機關核定者，
不在此限。
勞動基準法第七十八條︰
  違反第十三條﹑第十七條﹑第二十六條﹑第五十條﹑第五十一條或第五十五條第一
項規定者，處三萬元以下罰金。
勞動基準法八十一條︰
  法人之代表人﹑法人或自然人之代理人，受僱人或其他從業人員自執行業務違反本
法規定，除依本章規定處罰行為人外，對該法人或自然人並應處以各該條所定之罰金
或罰鍰。但法人之代表人或自然人對於違反之發生，已盡力為防止行為者，不在此限
  。
  法人之代表人或自然人教唆或縱容為違反之行為者，以行為人論。


司法院資訊處製作；財團法人民間司法改革基金會備份。
